【裁判字號】    97,交聲,1914
【裁判日期】    970905
【裁判案由】    違反道路交通管理處罰條例聲明異議
【裁判全文】
臺灣臺北地方法院交通事件裁定        97年度交聲字第1914號
原處分機關  臺北市交通事件裁決所
異  議  人
即受處分人  甲○○
上列受處分人因違反道路交通管理處罰條例案件，對於台北市交
通事件裁決所於中華民國97年7月17日所為之處分（原處分案號
：北市裁罰字第裁22-A06WQ6645號）聲明異議，本院裁定如下：
    主  文
異議駁回。
    理  由
一、本件聲明異議意旨略以：伊於97年7月6日遭舉發違規並予拖
    吊之車號6E-7638自小客車，係已具有證號：北市社三停第
    068372號，准予停於身心障礙停車格證件，且符合免徵牌照
    稅規定之車輛，伊將車輛依規定停於身心障礙停車格內為符
    合身心障礙停車規定，並未違規將車輛停放於身心障礙停車
    位，員警未加求證即舉發違規並拖吊，造成不便等語。
二、按汽車駕駛人於身心障礙專用停車位違規停車者，處新台幣
    （下同）六百元以上一千二百元以下罰鍰，道路交通管理處
    罰條例第56條第1項第10款定有明文。又使用身心障礙者專
    用停車位者，除掛有專用牌照之車輛外，應將專用停車位識
    別證置於汽車擋風玻璃明顯處或黏貼於機車車首，以供查核
    檢驗；違規佔用路邊停車場專用停車位者，由交通勤務警察
    、依法令執行交通稽查任務人員或交通助理人員依道路交通
    管理處罰條例第56條規定辦理，為身心障礙者專用停車位設
    置管理辦法第9條、第14條第1項所明定。而上開身心障礙者
    專用停車位設置管理辦法，係依身心障礙者保護法第四十八
    條第二項規定，授權主管機關會同相關單位訂定。
三、經查，受處分人於97年7月6日18時36分許，在台北市○○街
    78號，將車號6E-7368自用小客車停放於身心障礙專用停車
    位等情，為受處分人所不否認，然其辯稱該車輛係領有北市
    社三停第068372號准予停於身心障礙停車格證件，係合法停
    車於身心障礙專用停車位，惟受處分人所有之系爭車輛於上
    揭時、地停放時，並未懸掛身心障礙之專用牌照，亦未置放
    專用停車位識別證之事實，有台北市政府警察局交通警察大
    隊第二分隊提供之本案現場違規採證照片6幀附卷可稽；依
    交通管理處罰條例第56條第1項第10款規定：汽車駕駛人於
    身心障礙車輛殘障車位違規停車者，並非規定：「不具身心
    障礙者身分者違規停放身心障礙停車位者」，顯然立法者係
    以供身心障礙者使用之車輛為規範，並不以汽車駕駛人實質
    上是否具身心障礙身分為必要，且具有身心障礙身分者，未
    依規定請領專用停車位識別證或專用牌照，亦不當然取得該
    停車位之使用資格，此觀身心障疑者保護法第48條規定：「
    …非領有專用停車位識別證明之身心障礙者或其家屬，不得
    違規佔用。…」甚明。而執司交通秩序之員警就停放之車輛
    ，亦無法一一查認其是否具有相關資格，果執勤員警需一一
    查核車籍、函詢相關單位，該未懸掛身心障礙專用停車位識
    別證者是否取得資格，勢必力有未逮，亦屬苛求。且依前揭
    法律規定使用身心障礙停車位者，除身心障礙者本人，尚包
    括其家屬，故以該識別證以判斷權利有無，除便利警方查核
    ，不失為客觀標準，抑且符合享受特別權利者，亦應盡其基
    本義務之公平原則，受處分人自不得以不知、甚或主管機關
    當場未明確表示而主張免除此一基本義務。綜上，受處分人
    所有之系爭車輛於上揭時、地停放時，既未懸掛身心障礙之
    專用牌照，亦未置放專用停車位識別證，其前開所辯，不足
    為解免於受處分人違規之責。受處分人前開之違規事實已臻
    明確，堪以認定。
四、綜上所述，本件違規事實明確，原處分機關據此援引道路交
    通管理處罰條例第56條第1項第10款、違反道路交通管理事
    件統一裁罰基準表之規定，裁處受處分人罰鍰1200元，核無
    違誤，受處分人之異議為無理由，應予駁回。
五、據上論斷，應依道路交通案件處理辦法第19條，裁定如主文
    。
中    華    民    國    97    年    9     月    5     日
            台灣台北地方法院交通法庭    法  官  蘇嘉豐
以上正本證明與原本無異。
如不服本裁定，應於裁定送達後5日內，向本院提出抗告狀。
                                        書記官  蘇靜紅
中    華    民    國    97    年    9     月    5     日


司法院資訊處製作；財團法人民間司法改革基金會備份。
